【裁判字號】    97,訴,31
【裁判日期】    970723
【裁判案由】    損害賠償
【裁判全文】
臺灣高等法院臺中分院民事判決  97年度訴字第31號
原      告  丁○○
            乙○○
被      告  丙○○
訴訟代理人  甘大空律師
複 代理 人  甲○○
上列原告因被告恐嚇案件，提起刑事附帶民事訴訟，請求侵權行
為損害賠償事件，經本院刑事庭裁定移送，本院於民國97年7月9
日言詞辯論終結，判決如下︰
    主      文
被告應給付原告新臺幣各伍萬元，及均自民國九十七年四月一日
起至清償日止，按年息百分之五計算之利息。
原告其餘之訴駁回。
訴訟費用由被告負擔。
原告假執行之聲請駁回。
    事實及理由
一本件原告訴之聲明，求為判決：(一)被告應給付原告新臺幣（下
  同）各100萬元，及均自民國97年4月1日起至清償日止按年息
  5%計算之利息；(二)願供擔保，請准宣告假執行。被告答辯聲明
  ，求為判決：(一)原告之訴及假執行之聲請均駁回；(二)如受不利
  判決，願供擔保，請准宣告免為假執行。
二原告主張：被告前因田地界址問題，與伊二人發生嫌隙，嗣於
  96年7月13日上午9時餘許，伊商請台中縣清水地政事務所人員
  至台中縣梧棲鎮○○路291號後方之土地即同鎮○○段85地號
  土地鑑界時，被告竟基於恐嚇危害安全之犯意，以台語向伊恫
  嚇稱：「若牽下去（即訂界樁之意），就要讓你死」、「試試
  看，看你父子多勇」等語，而以此加害生命、身體之事恐嚇伊
  ，致生危害於伊之安全。被告不法侵害伊身體自由之人格法益
  而情節重大，自應賠償伊精神慰藉金各100萬元等情，爰依民
  法第195條第1項規定，本於侵權行為損害賠償請求權，並為利
  息之減縮，求為命被告給付伊各100萬元，及均加計法定遲延
  利息之判決。
三被告則以：原告藉機故意激怒伊口出恐嚇言語，亦屬與有過失
  ，請減輕或免除伊之賠償金額。且丁○○對伊錄音，未心生畏
  懼，其不得請求伊賠償精神慰藉金等語，資為抗辯。
四查原告主張被告於上開時地出言恐嚇之事實，為被告所承認（
  見本院卷36頁），並有原告提出之錄音光碟乙片及錄音譯文可
  稽，且經證人即被告妹婿紀進卿於刑案審理中結證：被告說「
  若牽下去（即訂界樁之意），就要讓你死」時，伊亦有在場聽
  到之情屬實。堪認被告以加害生命、身體之事恐嚇原告，致生
  危害於原告之安全，顯有不法侵害原告自由權之行為。矧被告
  被訴恐嚇之犯行，經偵審結果，復同此認定，判處其罪刑確定
  ，有臺灣臺中地方法院檢察署96年度偵字第19232號檢察官起
  訴書、臺灣臺中地方法院96年度易字第5738號及本院97年度上
  易第452號判決及刑事案卷足資參按。原告此部分之主張，堪
  信為真實。
五被告雖辯稱：當時原告乙○○手持長約1公尺、直徑約0.5公分
  之鐵條，與原告丁○○一起向伊走來，乙○○並惡言相向大罵
  伊，且作勢欲追打伊，伊情急之下，始出口反擊說出「就要讓
  你死」等氣話，伊實際上無此意。伊之出言恐嚇，全遭原告故
  意挑撥刺激所致，原告之行為亦屬與有過失，伊已因魯莽行為
  而付出9萬2千元之刑罰代價，請依民法第217條第1項規定，減
  輕或免除伊之賠償金額云云。惟參據原告所舉證人周鏡鐘證稱
  ：伊看見乙○○手持約1米長之鐵條在身體前方，丁○○緊隨
  在後，伊怕他們打起來就把乙○○等人攔截擋下來，兩造當時
  相距約3米遠，彼此說了什麼話因我重聽所以不清楚等語；證
  人即被告之弟蔡瑞年證稱：乙○○從東邊手持鐵條衝過來，證
  人周鏡鐘把乙○○攔下來，丁○○也跟隨在後，乙○○雖然沒
  有持鐵條做什麼事，但乙○○是衝過來的，乙○○衝過來後雙
  方互相大聲吵罵，我沒有聽到我哥哥說話的內容等語（分見本
  院卷36頁背面及37頁）。各該證人均未證及乙○○手持鐵條有
  何作勢欲追打被告之情事，蔡瑞年亦未證述乙○○及被告互相
  吵罵之內容，實難遽認被告出言恐嚇係肇因於原告故意挑撥刺
  激所致。被告辯以原告之行為與有過失，委不足採。
六至被告另辯：伊雖對乙○○出言恐嚇，然丁○○比伊年輕10多
  歲，兩人身材相仿，其時乙○○又手持鐵條，丁○○還拿出已
  設定成錄音狀態之錄音設備對伊錄音，可知丁○○根本未心生
  畏懼，毫無受到伊出言恐嚇之影響，否則丁○○豈有空閒餘力
  對伊錄音，丁○○自不得請求賠償精神慰藉金乙節。丁○○則
  予否認，並陳稱：「我的手機有錄音功能，我是使用我的手機
  錄音下來的，我沒有故意設局並錄音」等語；參稽被告確有以
  台語恫嚇稱：「試試看，看你父子多勇」之語，及被告係於雙
  方互相說話之際，夾雜說出上開恐嚇言詞，亦有原告提出為被
  告所不爭之錄音譯文及錄音光碟乙片可考（見本院卷18至19頁
  、證物袋內光碟），丁○○因而心生畏懼自屬難免，應非無相
  當時間予以錄音存證。被告執詞為辯，委無足取。
七按因故意或過失，不法侵害他人之權利者，負損害賠償責任。
  又不法侵害他人之身體、健康、名譽、自由、信用、隱私、貞
  操，或不法侵害其他人格法益而情節重大者，被害人雖非財產
  上之損害，亦得請求賠償相當之金額。民法第184條第1項前段
  、第195條第1項前段分別定有明文。被告既不法侵害原告之權
  利，對於原告因而所受之損害，自應負賠償責任。原告因被告
  侵害自由權之行為，其精神自感痛苦，依上規定，原告請求被
  告賠償精神慰藉金，以資慰撫，自屬有據。而按慰撫金之酌給
  標準與財產上損害之計算不同，然非不可斟酌雙方身分資力與
  加害程度，及其他各種情形核定相當之數額（最高法院51年台
  上字第223號判例參照）。查丁○○係50年4月間出生，為高中
  畢業，從事通訊工作，月入約7、8萬元，有房地1棟及另1筆50
  多坪土地，不動產約值5、6百萬元；乙○○係23年11月間出生
  ，不識字，務農耕作2分多地，有棟20多坪房屋；被告係38年9
  月間出生，為國小畢業，務農，收入不固定，有筆30多坪土地
  各情，已據兩造各自陳明。又96年間丁○○有薪資所得等7筆
  給付總額30萬0911元及房屋、土地、汽車、投資等7筆財產總
  額588萬6040元，乙○○有利息所得2筆給付總額1萬7654元及
  房屋、土地等9筆財產總額1630萬9001元，被告有股利等所得
  21筆給付總額96萬3232元及房屋、土地、投資等22筆財產總額
  735萬6058元，此有稅務電子閘門財產所得調件明細表足考（
  見本院卷44至58頁）。本院審酌兩造之身分、地位、經濟能力
  及原告所受精神上痛苦等一切情狀，認原告請求賠償精神慰藉
  金各100萬元，尚嫌過高，應予核減為各5萬元，要屬相當。
八綜上所述，原告依民法第195條第1項前段規定，本於侵權行為
  損害賠償請求權，請求被告給付精神慰藉金，各於5萬元及均
  自起訴狀繕本送達翌日後之97年4月1日起至清償日止，按年息
  5%計算利息之範圍內，洵屬正當，應予准許。逾此部分所為請
  求，尚有未合，不應准許。又本判決原告勝訴部分，均未逾新
  臺幣150萬元，一經本院宣示即告確定，自無宣告准、免假執
  行之必要，原告此部分假執行之聲請，應予駁回。至原告敗訴
  部分，其假執行之聲請已因訴之駁回而失所依附，應併駁回。
九本件事證已臻明確，兩造其餘攻擊防禦方法及舉證，核與判決
  結果不生影響，不另逐一論列，併此敘明。
十據上論結，本件原告之訴為一部有理由、一部無理由。依民事
  訴訟法第79條，判決如主文。
中    華    民    國    97    年     7    月    23    日
                  民事第一庭    審判長法  官  吳火川
                                      法  官  饒鴻鵬
                                      法  官  簡清忠
以上正本係照原本作成。
被告不得上訴。
原告得上訴。
如對本判決上訴，須於收受判決送達後二十日內向本院提出上訴
書狀，其未表明上訴理由者，應於提出上訴後二十日內向本院提
出上訴理由書（須按他造人數附具繕本）。
上訴時應提出委任律師為訴訟代理人之委任狀。具有民事訴訟法
第四百六十六條之一第一項但書或第二項之情形為訴訟代理人者
，另應附具律師及格證書及釋明委任人與受任人有該條項所定關
係之釋明文書影本。
                                      書記官  鄧智惠
中    華    民    國    97    年    7     月    24    日
                                                      Ａ


司法院資訊處製作；財團法人民間司法改革基金會備份。
